【裁判字號】    98,交聲,3177
【裁判日期】    981130
【裁判案由】    違反道路交通管理處罰條例聲明異議
【裁判全文】
臺灣臺北地方法院交通事件裁定        98年度交聲字第3177號
原處分機關  臺北市交通事件裁決所
異  議  人
即受處分人  甲○○
上列受處分人因違反道路交通管理處罰條例案件，對於臺北市交
通事件裁決所中華民國九十八年八月二十六日所為之處分（原處
分案號：北市裁罰字第裁二二－ＺＩＢ一四○七○九號）聲明異
議，本院裁定如下：
    主  文
異議駁回。
    理  由
一、按汽車行駛高速公路及快速公路，應依速限標誌指示，高速
    公路及快速公路交通管制規則第五條第一項前段定有明文。
    再「汽車行駛於高速公路、快速公路或設站管制之道路，不
    遵使用限制、禁止、行車管制及管理事項之管制規則而有下
    列行為者，處汽車駕駛人新臺幣（下同）三千元以上六千元
    以下罰鍰：一、行車速度超過規定之最高速限或低於規定之
    最低速限。」，亦經道路交通管理處罰條例第三十三條第一
    項第一款所明文規定，而汽車駕駛人駕駛汽車違反道路交通
    管理處罰條例第三十三條第一項規定者，除應依該條所規定
    之罰鍰處罰外，並應予記違規點數一點，復為道路交通管理
    處罰條例第六十三條第一項第一款所明定。又「汽車駕駛人
    之行為有下列情形之一，當場不能或不宜攔截製單舉發者，
    得逕行舉發：‥‥七、經以科學儀器取得證據資料證明其行
    為違規。」、「前項第七款之科學儀器應採固定式，並定期
    於網站公布其設置地點。」、「第一項逕行舉發，應記明車
    輛牌照號碼、車型等可資辨明之資料，以汽車所有人為被通
    知人製單舉發。」、「本條例之處罰，受舉發違反道路交通
    管理事件之受處罰人，認為受舉發之違規行為應歸責他人者
    ，應於舉發違反道路交通管理事件通知單應到案日期前，檢
    附相關證據及應歸責人相關證明文件，向處罰機關告知應歸
    責人，處罰機關應即另行通知應歸責人到案依法處理。逾期
    未依規定辦理者，仍依本條例各該違反條款規定處罰。」、
    「依本條例規定逕行舉發或同時併處罰其他人之案件，推定
    受逕行舉發人或該其他人有過失。」，亦為道路交通管理處
    罰條例第七條之二第一項第七款、第二項前段、第四項、第
    八十五條第一項、第四項所明文規定。是如汽車駕駛人行駛
    高、快速公路，行車速度超過規定之最高速限二十公里以上
    未滿四十公里，為警當場攔停者，處罰機關固應對該汽車駕
    駛人為處罰，惟若舉發機關並非當場對該部汽車攔停，而係
    依上開道路交通管理處罰條例第七條之二第一項第七款之規
    定逕行舉發者，此際舉發機關只能對汽車所有人為掣單舉發
    ，而如經舉發之汽車所有人認為受舉發之違規行為應歸責他
    人，並於舉發通知單上所載之應到案日期前到案，檢附相關
    證據及應歸責人相關證明文件，向處罰機關告知該名超速駕
    駛之汽車違規駕駛人，處罰機關應即另行通知應歸責人到案
    依法處理，而如汽車所有人未於應到案日期前到案或雖於應
    到案日期前到案，但未告知處罰機關實際之違規駕駛人者，
    處罰機關仍應依上開道路交通管理處罰條例之規定加以處罰
    該受舉發人。又行為人駕駛小型車行駛高、快速公路而有行
    車速度超過規定之最高速限二十公里以上未滿四十公里之情
    形，嗣為警逕行舉發，而在舉發通知單上所載之應到案日期
    前到案聽候裁決或提出申訴或陳述，經處罰機關調查後仍認
    定有上開違規行為者，依違反道路交通管理事件統一裁罰基
    準及處理細則（下稱處理細則）第二條第二項所定之違反道
    路交通管理事件統一裁罰基準表（下稱基準表）之規定，應
    裁處罰鍰三千五百元，並依上述道路交通管理處罰條例第六
    十三條第一項第一款之規定記違規點數一點。
二、異議人即受處分人甲○○所有之車牌號碼五Ｅ－一八六八號
    自用一般小客車，於民國九十八年四月三十日十時二十三分
    許，行經國道三號高速公路南下三十一公里處時，該處路段
    之速限為九十公里，受處分人竟以一百二十一公里之速度超
    速三十一公里行駛，經科學儀器測得受處分人所駕駛之該車
    超速三十一公里（二十公里以上未滿四十公里）而照相採證
    ，並經內政部警政署國道公路警察局第九警察隊木柵分隊員
    警宋雨霖依據採證相片內容逕以該車違反道路交通管理處罰
    條例第三十三條第一項第一款規定而掣單舉發，經將舉發通
    知單送達受處分人後，受處分人於舉發通知單上所載之應到
    案日期（九十八年六月二十六日）前之九十八年六月八日向
    原處分機關提出申訴，經原處分機關函請舉發機關即內政部
    警政署國道公路警察局第九警察隊調查結果，仍認受處分人
    確有前述違規行為，原處分機關遂依道路交通管理處罰條例
    第三十三條第一項第一款、第六十三條第一項第一款（漏引
    第一款）及處理細則第四十三條、第四十四條暨基準表之規
    定，於九十八年八月二十六日以北市裁罰字第裁二二－ＺＩ
    Ｂ一四○七○九號裁決書裁處受處分人罰鍰三千五百元，並
    記違規點數一點在案。
三、聲明異議意旨略以：舉發單位雖提出檢定合格證書，卻未提
    供該儀器於舉發時誤差與精準度等資料；舉發單位陳述與事
    實不符，因該儀器不會自動扣除正負二誤差，故實際車速應
    低於測得數據；經查拍攝違規地點前方上游三十公里五百公
    尺處並未設置告示牌云云。
四、經查：
(一)受處分人所有之前開車輛確於上述時間行經速限為九十公里
    之前開高速公路路段之際，以行車速度時速一百二十一公里
    超速三十一公里行駛之違規事實，有採證照片列印資料一紙
    在卷可按。
(二)受處分人以舉發單位雖提出檢定合格證書，卻未提供該儀器
    於舉發時誤差與精準度等資料，且舉發單位陳述與事實不符
    ，因該儀器不會自動扣除正負二誤差，故實際車速應低於測
    得數據云云為辯，然本件所使用取締受處分人之雷射測速測
    距儀（器號ＵＸ○一五一八五）已於九十七年八月二十七日
    經經濟部標準檢驗局檢定合格，有效使用期限至九十八年八
    月三十一日止，且該儀器經經濟部標準檢驗局委託財團法人
    工業技術研究院量測技術發展中心檢定出各項數值均合格，
    且就標準速率時速一百一十公里、一百五十公里時，其速率
    差值均為時速零公里等情，有內政部警政署國道公路警察局
    第九警察隊九十八年九月十八日公警九交字第○九八○九○
    六○一一號函暨檢附之經濟部標準檢驗局九十七年八月二十
    七日雷達測速儀檢定合格證書影本、經濟部標準檢驗局委託
    財團法人工業技術研究院量測技術發展中心代施雷射測速儀
    檢定紀錄表影本在卷可查，足認該雷達測速儀並無受處分人
    所指此節情形，受處分人此節所指，顯與事實不符，不足採
    信。
(三)另本件測速照相告示牌係設置於南向三十點五公里處，即距
    離測速照相取攝地點前五百公尺，有內政部警政署國道公路
    警察局第九警察隊九十八年九月十八日公警九交字第○九八
    ○九○六○一一號函暨檢附之「前有測速照相」告示牌之現
    場照片列印資料一紙在卷可考，是受處分人所指拍攝違規地
    點前方上游三十公里五百公尺處並未設置告示牌云云，亦顯
    與事實不符，自難為有利於受處分人之認定。
五、綜上所述，受處分人所有之上開車輛行駛於高速公路，不遵
    使用限制、禁止、行車管制及管理事項之管制規則而有行車
    速度超過規定之最高速限（二十公里以上未滿四十公里）之
    違規行為，且在應到案日期前提出申訴，原處分機關依前揭
    道路交通管理處罰條例第三十三條第一項第一款、第六十三
    條第一項第一款、處理細則第四十三條、第四十四條及基準
    表等規定，裁處受處分人罰鍰三千五百元並記違規點數一點
    ，核無違誤，本件受處分人聲明異議為無理由，應予駁回。
據上論斷，依道路交通案件處理辦法第十九條，裁定如主文。
中    華    民    國    98    年    11    月    30    日
                  交通法庭  法  官  黃紹紘
以上正本證明與原本無異。
如不服本裁定，應於送達後5日內，向本院提出抗告狀。
                            書記官  陳靜君
中    華    民    國    98    年    12    月    8     日

司法院資訊處製作；財團法人民間司法改革基金會備份。
